【裁判字號】    90,上易,1294
【裁判日期】    900830
【裁判案由】    違反著作權法
【裁判全文】
臺灣高等法院高雄分院刑事判決                    九十年度上易字第一二九四號
    上 訴 人  甲○○
    即 被 告
右上訴人因違反著作權法案件，不服臺灣高雄地方法院九十年度易字第一三八一號中
華民國九十年五月二十四日第一審判決（起訴案號：臺灣高雄地方法院檢察署九十年
度偵字第三二五四號、第五○二四號），提起上訴，本院判決如左：
      主  文
原判決關於甲○○部分撤銷。
甲○○共同以明知為侵害著作權之物，意圖散布而陳列之方法侵害他人之著作權，處
有期徒刑貳月，如易科罰金，以佰元折算壹日，緩刑貳年。
附表所示之音樂光碟片貳佰伍拾肆片，均沒收。
    事  實
一、甲○○明知洪誌璟所販賣如附表所示之音樂光碟片，係未經附表所示之公司授權
    ，而擅自重製該公司享有著作權之音樂著作，竟共同基於散布之犯意聯絡，於同
    九十年二月四日上午十時許，至高雄市○○區○○路建興市場內洪誌璟擺設攤位
    找洪誌璟，因洪誌璟要暫時離開買飲料而代為看顧攤位，嗣於同上午十一時四十
    五分，在上開地點為警當場查獲，並扣得洪誌璟所有供販賣所用如附表所示之盜
    版音樂光碟片二百五十四片（另有盜版音樂光碟片二十二片未據告訴）。
二、案經附表所示公司訴由內政部警政署保安警察第二總隊第五大隊移送臺灣高雄地
    方法院檢察署檢察官偵查起訴。
    理  由
一、訊據上訴人即被告甲○○矢口否認有何違反著作權法之犯行，辯稱：當時是洪誌
    璟有事，叫我幫他看顧攤位，我不知道光碟片係盜版，我如果知道就不會幫他忙
    ，且當時亦沒有人購買云云，惟查右揭犯罪事實，業據告訴代理人吳文彬、王世
    賢、張昌政指訴綦詳，且證人即查獲警員王宏展於原審審理時亦證稱：「我們執
    行專案勤務，結果我們到建興市場發現有不特定人士向被告甲○○購買盜版光碟
    ，一到現場只有看見被告甲○○在攤位前，是放置垃圾桶，有標示價錢，是自助
    式，我們在遠處看到有人接近向被告甲○○詢問內容關於什麼我們沒有聽見，因
    為公開陳列盜光碟片已構成犯罪我們依法將被告甲○○逮捕，後來被告甲○○供
    出實際販售人是洪誌璟，就通知洪誌璟到案」等語（見原審卷第二十七頁），證
    人即查獲警員翁志明亦證稱：「當天我們到市場時是被告甲○○在看攤位，我們
    沒有看到有人已經買受盜版光碟片，只是看到被告甲○○在看攤位，我們就向前
    逮捕，是在訊問中甲○○說是幫洪誌璟看攤位，才通知洪誌璟來到案，被告洪誌
    璟沒有在現場，逮捕甲○○前看到有客人在攤位前看盜版光碟，但是我們沒有看
    到甲○○有沒有向顧客介紹」等語（見原審卷第二十七頁），甚為明確；而扣案
    之盜版音樂光碟片，其售價低於正版甚多、彩色字體及人像印刷粗糙與正版音樂
    光碟片相較亦不相同，且盜版音樂光碟片大多署名方圓唱片出版，衡諸常情，一
    般人皆能從前揭差異性及販售地點清楚分辨係盜版或正版音樂光碟片；況共同被
    告洪誌璟供稱：被告甲○○至市場前曾以電話聯繫問其近況後，始到擺設盜版光
    碟片處所找他等語，顯見被告甲○○至對洪誌璟所販賣之物係盜版音樂光碟片應
    知情無疑；此外並有上開音樂著作權證明資料、如附表所示之盜版音樂光碟片二
    百五十四片扣押在卷可稽，綜上所述，被告甲○○上開所辯顯係事後卸責之詞，
    不足採信，事證明確，其犯行洵堪認定。
二、核被告甲○○所為，係犯著作權法第九十三條第三款、第八十七條第二款之以明
    知為侵害著作權之物意圖散布而陳列之方法侵害他人之著作權罪。被告與洪誌璟
    二人就意圖散布而陳列之構成要件行為，具有犯意聯絡及行為分擔，為共同正犯
    。被告一行為同時侵害告訴人等多家公司之著作財產權，為想像競合犯，應依刑
    法第五十五條規定從一重處斷。又被告行為後，刑法第四十一條有期徒刑易科罰
    金之規定，業經總統於九十年一月十日修正公佈施行，於同年月十二日生效，修
    正後最重本刑五年以下有期徒刑之罪，經判處六月以下有期徒刑，因身體等因素
    執行顯有困難，均得予以易科罰金，依刑法第二條第一項前段規定，應適用修正
    後之新法，較有利於被告。
三、原審對被告甲○○予以論罪科刑，固非無見，惟查本件被告甲○○與洪誌璟二人
    就意圖散布而陳列之構成要件行為，具有犯意聯絡及行為分擔，為共同正犯，原
    判決於理由欄中雖論被告與洪誌璟為共同正犯，然於判決主文欄中卻漏未載述「
    共同」二字，且漏未論處想像競合犯，尚有未合。被告甲○○上訴意旨，否認犯
    罪，雖無理由，惟原判決既有上開可議之處，仍應由本院將原判決關於被告甲○
    ○部分予以撤銷改判，審酌被告甲○○僅暫時為洪誌璟看顧攤位，其本身有正當
    職業，顯係一時失慮而罹刑章，且犯罪時間僅約半小時，情節尚輕等一切情狀，
    量處有期徒刑二月，並諭知易科罰金之折算標準。扣案如附表所示之盜版音樂光
    碟片二百五十四片為共同被告洪誌璟所，且為供犯罪所用之物，應依刑法第三十
    八條一項第二款規定宣告沒收。又被告甲○○前未曾受有期徒刑以上刑之宣告，
    此有臺灣高雄地方法院檢察署刑案資料查註紀錄表一紙在卷可憑，其因一時失慮
    ，誤罹刑章，犯罪情節輕微，並已知悔悟，經本件偵審程序及科刑宣告之教訓，
    當知警惕，諒無再犯之虞，本院認所宣告之刑以暫不執行為適當，併予宣告緩刑
    二年，以啟自新。
四、同案被告洪誌璟部分已經判決確定，本院不予論列。
據上論結，應依刑事訴訟法第三百六十九條第一項前段、第三百六十四條、第二百九
十九條第一項前段、著作權第八十七條第二款、第九十三條第三款，刑法第二條第一
項前段、第十一條前段、第二十八條、第五十五條、第三十八條第一項第二款、第七
十四條第一款、修正後刑法第四十一條第一項，罰金罰鍰提高標準條例第二條，判決
如主文。
本案經檢察官沈紹嘉到庭執行職務。
中      華      民      國    九十      年      八      月     三十     日
                              臺灣高等法院高雄分院刑事第七庭
 審判長法官  王光照
                                        法官  黃仁松
                                        法官  黃憲文
右正本證明與原本無異。
不得上訴。
                                      書記官  黃玉珠
中    華    民    國      九十      年       八       月    三十一      日
附錄本判決論罪之法條：
著作權法第八十七條第二款：
有下列情形之一者，除本法另有規定外，視為侵害著作權或製版權：
二、明知為侵害著作權或製版權之物而散布或意圖散布而陳列或持有或意圖營利而交
    付者。
著作權法第九十三條第三款：
有下列情形之一者，處二年以下有期徒刑，得併科新台幣十萬元以下罰金：
三、以第八十七條各款方法之一侵害他人之著作權者。
                                                                        Ｆ


司法院資訊處製作；財團法人民間司法改革基金會備份。
